最高法院民事判決　　　　　　　　　　　　　　　　九十一年度台上字第四一三號
　 上　訴　人　乙○○
　 訴訟代理人　施家治律師
　 被 上訴 人　甲○○
右當事人間請求侵權行為損害賠償事件，上訴人對於中華民國八十九年五月二十三日
台灣高等法院台中分院更審判決（八十八年度重訴更(一)字第三號），提起上訴，本院
判決如左：
    主  文
原判決關於命上訴人給付減少勞動能力損失新台幣一百二十七萬七千九百二十六元八
角及精神慰藉金新台幣十二萬元本息暨該訴訟費用部分廢棄，發回台灣高等法院台中
分院。
其他上訴駁回。
上訴訴訟費用，關於駁回其他上訴部分，由上訴人負擔。
    理  由
本件被上訴人主張：伊於民國八十四年十一月二十四日下午八時四十分駕駛ＱＤ｜六
三三一號自用小客車，由彰化市往和美鎮行駛，途經彰美路四段二０一｜一號交岔路
時，欲在該處左轉，適上訴人所駕駛之ＰＺ｜六００六號自用小客車自對向車道行駛
而至，疏未注意減速慢行，因而發生碰撞，致伊受有頭部外傷、顏面裂傷，及右眼外
傷性神經營養性角膜炎，視力小於０‧０一不能矯正之傷害。伊因而支出醫藥費新台
幣（下同）九萬六千八百八十三元，受有勞動能力損失三百十九萬四千八百十七元，
連同伊得請求之精神慰藉金三十萬元，共計三百五十九萬一千七百元，因伊與有過失
，經減輕百分之六十之過失責任後，上訴人應賠償伊一百四十三萬六千六百八十元等
情，依侵權行為法律關係，求為命上訴人如數給付，並加給法定遲延利息之判決（被
上訴人請求之金額超過一百四十三萬六千六百八十元及其利息部分，業受敗訴判決確
定，不予贅列）。
上訴人則以：本件車禍之發生完全係被上訴人不當左轉所致，伊縱減速慢行亦不免發
生車禍，自無過失可言。且被上訴人提出之診斷證明書上記載就診日期為八十六年八
月十三日，距本件車禍之發生，已達一年九月之久，被上訴人目前右眼視力小於０‧
０一不能矯正，是否因車禍所致，其勞動能力是否受損，並非無疑。又被上訴人請求
之慰藉金，亦屬過高等語，資為抗辯。
原審命上訴人給付被上訴人一百四十三萬六千六百八十元，及其法定遲延利息，駁回
被上訴人其餘之訴，係以：被上訴人於右揭時地駕駛自用小客車，疏未注意汽車行駛
至無號誌之交岔路口時，轉彎車應讓直行車先行，即冒然左轉，致與對向車道，無駕
駛執照，且疏未注意汽車行經無號誌交岔路口時應減速慢行並作隨時停車之準備，而
仍以時速五十公里駕駛自用小客車之上訴人所駕車輛發生碰撞，被上訴人因而受有頭
部外傷、顏面裂傷及右眼外傷性神經營養性角膜炎視力小於０‧０一不能矯正等傷害
之事實，有照片、驗傷診斷書、道路交通事故調查報告書，及鑑定意見書等件附台灣
彰化地方法院檢察署八十五年度偵字第三七０五號偵查卷可稽，參諸上訴人是項行為
，觸犯過失傷害罪，亦經法院判處徒刑確定，有刑事判決在卷足憑，堪認被上訴人身
體所受上開傷害，係上訴人之過失所致。被上訴人依侵權行為之法律關係，請求上訴
人賠償損害，洵屬有據。茲就被上訴人請求之金額，是否正當，分述如下：(1)、醫藥
費部分：被上訴人主張其受傷後支出醫藥費九萬六千八百八十三元，業據提出彰化基
督教醫院出具之收據五十三件為證，其上所載各項目，皆為醫療上所必需，被上訴人
自得請求賠償。(2)、減少勞動能力部分：財團法人長庚紀念醫院函記載，被上訴人係
於八十五年一月份開始有右眼外傷性神經失養性角膜炎，應為八十四年十一月間之車
禍所致……右眼之角膜已變成白斑角膜，祼眼視力小於０‧０二以下，符合殘障標準
，兩視力差距太大，只能用左眼視物，導致缺乏立體感，或許尚能從事汽車烤漆技術
工作，但結果可能不盡理想，至於減損之工作能力百分比則無法評估等語；彰化基督
教醫院函亦記載，被上訴人之眼疾與車禍之受傷有關，對於右眼視力只剩光感或可辨
手動的情形下會造成立體感之喪失，對於一般需要精細工作會受影響等語。可見被上
訴人右眼視力之減損與本件車禍顯有相當因果關係。被上訴人原在彰化縣和美鎮維泰
汽車修配廠任烤漆技術員，須以視力判斷漆色及深淺，其右眼視力減損，自影響其勞
動能力。審酌彰化縣汽車修理職業工會函記載，該地區內一般汽車修護廠任職有五年
之久之烤漆技術員（工作項目含調漆配色），於八十四年間每月薪資為三萬五千元左
右等語，認被上訴人車禍前之每月薪資應為三萬五千元，與其主張車禍後自八十四年
十二月起每月僅領一萬六千五百元之薪資相較，被上訴人減少勞動能力之比例為百分
之五十三，即每月減少收入一萬八千五百元，依此計算被上訴人自八十四年十二月起
至八十五年三月九日止，減少勞動能力之損失為六萬一千零五十元，又自八十五年三
月十日起至一百零五年三月十日被上訴人滿六十歲止，按霍夫曼計算法扣除中間利息
，計算減少勞動能力之損失為三百十三萬三千七百六十七元，總計被上訴人得請求賠
償減少勞動能力之損害為三百十九萬四千八百十七元。(3)、精神慰藉金部分：被上訴
人因本件車禍，造成右眼視力小於０‧０一，一眼殘廢，影響工作甚鉅，身心遭受重
大創傷，審酌兩造之身分、地位、教育程度、經濟能力等一切情狀，認被上訴人此部
分請求三十萬元，尚屬相當。綜上所述，被上訴人所得請求賠償之數額，共計三百五
十九萬一千七百元。惟被上訴人駕車行經無號誌之交岔路，疏未注意停讓對向之直行
車先行，即貿然左轉，違反交通安全規則第一百零二條第一項第六款前段規定，於本
件車禍之發生，與有過失。斟酌上情，認上訴人應負過失責任之比例為十分之四，經
減輕其賠償金額十分之六後，上訴人尚應賠償被上訴人一百四十三萬六千六百八十元
。從而，被上訴人在此範圍內請求上訴人如數給付，並加付法定遲延利息，為有理由
，應予准許；逾此部分之請求，為無理由，應予駁回等詞，為其判斷之基礎。
關於廢棄部分：
按民法第一百九十三條第一項所謂減少勞動能力，乃指職業上工作能力一部之滅失而
言，故認定被害人減少勞動能力之程度時，自應斟酌被害人之職業、智能、年齡、身
體及健康狀態等各種因素。原審徒憑被上訴人車禍前後薪資減少之比例，遽認被上訴
人喪失勞動能力百分之五十三，不無可議。又被上訴人究竟減少勞動能力若干，既尚
待事實調查審認，則其所受精神痛苦程度及所得請求精神慰藉金之數額，自應重為衡
量。上訴論旨，指摘原判決關於命其給付減少勞動能力損失一百二十七萬七千九百二
十六元八角及精神慰藉金十二萬元本息部分為不當，求予廢棄，為有理由。
關於駁回其他上訴部分：
原審命上訴人給付被上訴人醫藥費三萬八千七百五十三元二角本息部分，認事用法均
無不合。上訴論旨，就原審取捨證據、認定事實之職權行使，指摘原判決此部分為不
當，求予廢棄，為無理由。
據上論結，本件上訴一部為有理由，一部為無理由，依民事訴訟法第四百七十七條第
一項、第四百七十八條第一項、第四百八十一條、第四百四十九條第一項、第七十八
條，判決如主文。
中      華      民      國    九十一    年      三      月     十四     日
                              最高法院民事第三庭
                                  審判長法官  林  奇  福
                                        法官  陳  國  禎
                                        法官  李  彥  文
                                        法官  陳  重  瑜
                                        法官  吳  麗  女
      右正本證明與原本無異
                                              書  記  官
中      華      民      國    九十一    年      三      月    二十八    日
